【裁判字號】    97,財管,95
【裁判日期】    970616
【裁判案由】    指定遺產管理人
【裁判全文】
臺灣高雄地方法院民事裁定              97年度財管字第95號
聲  請  人  合作金庫商業銀行股份有限公司
法定代理人  甲○○
非訟代理人  乙○○
上聲請人聲請對被繼承人丙○○指定遺產管理人事件，本院裁定
如下：
    主  文
選任李淑妃律師為被繼承人丙○○（男，民國○○○年○○月○
○日生，身分證統一編號：Ｚ000000000號）之遺產管
理人。
程序費用新台幣壹仟元由被繼承人丙○○之遺產負擔。
    理  由
一、按「繼承開始時，繼承人之有無不明者，由親屬會議於1 個
    月內選定遺產管理人，並將繼承開始及選定遺產管理人之事
    由，向法院報明。」、「無親屬會議或親屬會議未於前條所
    定期限內選定遺產管理人者，利害關係人或檢察官，得聲請
    法院選任遺產管理人，並由法院依前項規定為公示催告。」
    、又「先順序繼承人均拋棄其繼承權時，由次順序之繼承人
    繼承，其次順序之繼承人有無不明或第四順序之繼承人均拋
    棄其繼承權者，準用關於無人承認繼承之規定。」，民法第
    1177 條 、第1178條第2 項、第1176條第6 項分別定有明文
    。
二、聲請意旨略以：被繼承人丙○○於民國96年5 月間向聲請人
    借款新台幣60萬元整。惟被繼承人於96年11月4 日死亡，其
    繼承人均拋棄繼承權，而其親屬會議並未於一個月內選定遺
    產管理人，致聲請人對上開遺產無法行使權利，為確保聲請
    人之權利，茲提出個人消費貸款契約書影本為證，請依民法
    第1178條第2 項指定被繼承人之遺產管理人等語。
三、經查：
  (一)聲請人主張前揭事實，業據聲請人提出本院雄院高96繼金字
    第3471號函影本、被繼承人丙○○繼承系統表、戶籍謄本及
    借據影本各1 份為證，並經本院依職權調取96年度繼字第34
    71號民事聲請拋棄繼承權卷宗核閱屬實。
  (二)聲請人既對被繼承人丙○○有債權存在，聲請人為丙○○
    之債權人，自應屬利害關係人無訛。又被繼承人丙○○之
    繼承人，包括子女廖翊書及廖翊雯；兄弟梁鑫、梁發明、梁
    貴山；姐妹梁秀鳳、梁秋香、梁秀梅、梁秀英等，均已依法
    拋棄繼承，有上開拋棄繼承權卷宗附卷足憑；此外，復查無
    其他被繼承人丙○○之合法繼承人存在，則揆諸首揭法條之
    規定，被繼承人丙○○之遺產自應準用關於無人承認繼承之
    規定，而被繼承人丙○○之親屬會議並未於死亡發生之日起
    1 個月內選定遺產管理人呈報本院，是聲請人基於利害關係
    人之地位，向本院聲請選任丙○○之遺產管理人，當屬有據
    。
  (三)本院審酌：被繼承人丙○○前揭現存之合法繼承人既均已
    依法拋棄繼承，本無義務就被繼承人丙○○之遺產再為管理
    ，且由渠等既已行使法律所賦予之拋棄繼承權，可知其等顯
    已不願再與被繼承人丙○○之遺產有何糾葛。況擔任遺產管
    理人，主要係彙整被繼承人之財產，踐行被繼承人債權、債
    務之確認，將債權人債權、債務作適法合理之分配，並於有
    繼承人承認繼承時或遺產分配後尚有剩餘時，將遺產移交繼
    承人或國庫，且須熟悉相關法律程序及具備耐心及熱心進行
    遺產處分之相關程序，否則尚有稅捐相關法令之罰責，實非
    被繼承人之一般親屬或其中受有高等教育之知識份子卻不具
    遺產管理相關知識之人必然可勝任；經本院自高雄律師公
    會願意擔任法院遺產管理人名單中隨機選取李淑妃律師，以
    其專業知識，乃有利於管理及處理被繼承人丙○○後續之遺
    產問題，爰選任李淑妃律師為被繼承人丙○○之遺產管理人
    。另因本件被繼承人丙○○之全部繼承人拋棄繼承而「準
    用」無人承認繼承之規定，並非繼承人有無不明之情形，是
    民法第1178條第1 關於承認繼承之公示催告，即無準用之餘
    ，附此敘明。
四、依非訟事件法第157 條，裁定如主文。
中    華    民    國    97    年    6     月    16    日
                  家事法庭法  官  邱泰錄
上為正本係照原本作成。
中    華    民    國    98    年    12    月     9    日
                          書記官  李冠毅


司法院資訊處製作；財團法人民間司法改革基金會備份。
